臺灣高雄地方法院刑事判決　　　　　　　93年度訴字第3290號
公　訴　人　臺灣高雄地方法院檢察署檢察官
被　　　告　甲○○
選任辯護人　辛○○律師
上列被告因殺人未遂等案件，經檢察官提起公訴（93年度偵字第
13836 號），本院判決如下：
    主  文
甲○○殺人未遂，處有期徒刑柒年陸月，可發射子彈具有殺傷力
之某不詳槍枝壹把沒收。
    事  實
一、緣丙○○（原名呂啟弘）與潘宏信等人於民國93年3 月28日
    凌晨2 時許，前往高雄縣鳳山市○○街299 號九太釣蝦場唱
    歌時，適有甲○○﹙綽號高手﹚、謝宗佑﹙綽號佑佑﹚、丁○○（綽號神經）、何自星（綽號阿星）、壬○○等人欲離
    去九太釣蝦場，因雙方閃身而過時，丙○○不慎與謝宗佑發
    生擦撞，雙方一言不合發生衝突，丙○○被推入釣蝦池中，
    待爬出釣蝦池後又遭數人毆打成傷﹙傷害部分未據告訴﹚，
    甲○○見狀即未經許可，至不詳處所以不詳方式取得某可發
    射子彈具有殺傷力之槍枝1 把（未扣案）及子彈1 顆至現場
    助勢，然丙○○業已騎車逃離現場，甲○○等人亦各自散去
    ，惟因丙○○不甘遭人毆打，遂以電話聯絡表哥戊○○持玩
    具手槍1 把壯聲勢而返回九太釣蝦場理論，然見諸人皆已散
    去而未果，嗣於當日凌晨4 時許，丙○○復騎乘機車搭載戊○○攜帶該玩具手槍重行返回九太釣蝦場，見甲○○等人又
    回到該處，戊○○乃下車持該玩具手槍向周圍眾人比劃並大
    聲叫囂，甲○○明知自己所持有之不詳槍枝極具殺傷力，而
    人體之頭頸部又為脆弱之要害部位，倘若持槍近距離射擊頭
    頸部，被擊中者極可能因而喪命，竟仍基於殺人之犯意，在
    距戊○○近約1 公尺處，持槍朝戊○○頭頸部位發射1 發子
    彈，擊中戊○○左臉處，彈頭則留在左頸部大動脈旁，戊○○中彈後，旋由丙○○騎車搭載離開現場，途中戊○○轉搭
    計程車前往高雄縣大寮鄉鴻慶醫院就醫，因傷勢嚴重復轉往
    高雄縣大寮鄉瑞生醫院（原聖若瑟醫院）救治，並將戊○○
    左臉頰處之彈頭1 顆移除（彈頭取出後由戊○○保管），而
    幸未發生死亡之結果。嗣經警據報並循線聯絡戊○○出面說
    明而悉上情，並扣得上述彈頭1 顆及玩具手槍1 把。
二、案經高雄縣政府警察局鳳山分局報告臺灣高雄地方法院檢察
    署檢察官偵查起訴。
    理  由
一、按被告以外之人於偵查中向檢察官所為之陳述，除顯有不可
    信之情況外，得為證據；又被告以外之人於檢察事務官、司
    法警察官或司法警察調查中所為之陳述，與審判中不符時，
    其先前之陳述具有較可信之特別情況，且為證明犯罪事實存
    否所必要者，得為證據，刑事訴訟法第159 條之1 第2 項、
    第159 條之2 分別定有明文。至被告以外之人於審判外之陳
    述，雖不符同法第159 條之1 至第159 條之4 規定，而經當
    事人於審判程序同意作為證據，法院審酌該言詞陳述或書面
    陳述作成時之情況，認為適當者，亦得為證據；當事人、代
    理人或辯護人於法院調查證據時，知有同法第159 條第1 項
    不得為證據之情形，而未於言詞辯論終結前聲明異議者，視
    為有前項之同意，同法第159 條之5 亦已明揭其旨。本件證
    人戊○○、丙○○、丁○○、己○○於偵查中具結而向檢察
    官所為之陳述，未見有何顯不可信之情況，得為證據，而證
    人謝宗佑、己○○於警詢中之陳述及卷附瑞生醫院93年4 月
    3 日診斷證明書、該院94年1 月6 日瑞字（94）年0004號函
    、內政部警政署刑事警察局94年3 月9 日刑鑑字第09400195
    12號函、該局94年3 月22日刑鑑字第0940003532號函，均係
    被告以外之人於審判外之言詞或書面陳述，檢察官、被告及
    辯護人均無異議作為證據，本院審酌其作成之情況，未見有
    何不適當之情形，是亦得為證據，合先敘明。
二、訊據被告甲○○矢口否認持有槍彈以及射擊戊○○之犯行，
    辯稱：當日凌晨1 、2 時許，伊與何自星、謝宗佑、丁○○
    等人在九太釣蝦場唱完歌，伊先在外等，謝宗佑、丁○○在
    釣蝦場內與人發生爭執打起來，伊只在外面看不想惹事，後
    來伊騎車在高雄市區逛逛，約凌晨3 、4 時許何自星打電話
    找伊回去釣蝦場唱歌，伊回去時在門口與何自星聊天，就看
    到有2 人騎車前來，對周圍之人大聲叫罵，又拿類似手槍之
    物品對周圍之人揮舞，伊見狀就趴在地上，伊並未開槍，亦
    未看到有何人被擊傷，但有聽到類似鞭炮聲，後來該2 人即
    離開云云。經查：
（一）證人戊○○於93年3 月28日事發當日上午9 時50分許至因
      左臉部槍傷至高雄縣大寮鄉瑞生醫院就醫，手術後在左頸
      部取出彈頭1 顆，嗣於93年3 月31日出院等情有該院93年
      4 月3 日診斷證明書、該院94年1 月6 日瑞字（94）年00
      04號函覆病歷資料及戊○○受傷相片附卷可參，證人戊○○受有槍傷之事實，應堪認定，茲應進而探究者，厥為其
      槍傷是何人所造成。
（二）證人戊○○、丙○○於本院審理中雖傳拘無著，然該2 人
      於偵查中就被告持槍在約1 公尺遠之距離處朝戊○○開槍
      之事實，業已具結證述明確，並指認係被告所為無訛。又
      卷附證人丁○○之警詢筆錄中所記載：「……隔天我遇到
      『阿星』、『高手』、『佑佑』等人，『高手』當場說他
      拿槍開了3 發，第1 、2 發不擊發，第3 發才擊發」、「
      我從釣蝦池爬上來，有看到謝宗佑、『阿星』在場。我從
      『九太釣蝦場』要離開時，有看到『高手』騎機車前來『
      九太釣蝦場』，停車後從1 個黑色皮包拿出1 支黑色手槍
      ，拉滑套後扣板機，但沒有擊發，我上前問他那支是真的
      還是假的，『高手』說是真的，拉開滑套讓我看，槍室內
      沒有子彈，然後他將手槍放回黑色皮包裡，問在釣蝦場門
      口的『阿星』說：『是誰？在那裡？』，我那時就離開了
      。」等內容，經本院勘驗比對警詢錄音帶之結果，發現證
      人丁○○並無作該等陳述，該等筆錄內容固然無從作為證
      據，然而，證人丁○○於偵查中及本院審理中經具結後猶
      明確陳述，被告確實有持槍到現場，伊有拿過來看，且問
      被告是真是假，又伊於事發後2 、3 日有聽當天槍擊發生
      時在場之人表示（不確定是何人），被告有持槍開3 發，
      第1 、2 發沒有擊發，第3 槍才擊發等語，並指認該持槍
      之人確係被告無訛，由此益見證人戊○○、丙○○前開陳
      述應堪憑採。至於證人丙○○於偵查中所稱：「沒想到『
      高手』（即甲○○）對我表哥開2 槍，1 槍打中我表哥的
      下巴，後來就沒有聲音，可能是卡彈」等語，雖與證人丁○○所述擊發之細節略有出入，然證人丁○○所述乃其聽
      聞他人所陳述之內容，且事發當時情況危急，當無餘裕留
      意細節，是尚不能因而遽認該等證人所述不可採信。此外
      ，扣案彈頭1 顆經送鑑驗結果，研判係最大直徑約7. 8mm
      之土造鉛彈頭，但無法研判係由何種槍枝擊發，有內政部
      警政署刑事警察局94年3 月22日刑鑑字第0940003532號函
      附卷為憑。綜據上述，堪認被告有持某不詳之槍枝發射子
      彈擊中證人戊○○之事實甚明。
（三）至於證人即發生打架及槍擊時均在場之壬○○於本院審理
      中雖證稱：「（你當時是否看到甲○○拿槍到現場？）沒
      有」、「（你有無看到甲○○對被害人開槍？）沒有。」
      、「（戊○○、乙○○如何到現場？）2 人騎機車到現場
      」、「（來了之後情形？）後坐的人下車後拿槍罵，我看
      到後大叫，我朋友就抱著我跟甲○○趴在車下」、「（當
      時甲○○站立位置？）在我後面」、「（甲○○有跟你趴
      下去？）有」、「（第2 次到九太釣蝦場也是跟何自星一
      起去？）是」、「（第二次你聽到槍聲時，何自星也在你
      旁邊？）是，我看到後坐之人拿槍比畫，我叫一聲何自星
      拉著我躲到車後面趴下」、「（何自星除拉你到車下外，
      有無拉甲○○到車下？）沒有。甲○○跟著我們趴下來」
      云云，然而，證人即壬○○之男友何自星於警詢中陳述：
      「……到了凌晨4 、5 時左右我與我女朋友壬○○又回到
      『九太釣蝦場』要進去唱歌，到門口時看到有2 名年輕人
      共乘1 部機車，後座男子一跳下車就拿出1 把槍，我與我
      女朋友壬○○就趕緊躲到路旁的汽車後面，後來聽到2 聲
      槍響，等我們從汽車後面出來，那2 名男子就騎機車走了
      」、「打架時我已經走到釣蝦場門口，發生槍擊時我躲在
      汽車後面，都沒有看見謝宗佑、『志鴻仔』、『阿德』、
      『高手』等人是否在場」等語（本件檢察官、被告及辯護
      人雖未引用何自星於警詢之陳述作為證據，然本院將其作
      為彈劾壬○○於本院審理中陳述之可信度之用），倘依證
      人壬○○所述，發生槍擊時證人何自星有拉其躲到車後趴
      下且被告亦跟著趴下，則證人何自星於警詢中為何未提及
      此事，甚至進而表示槍擊時未看見被告是否在場？是證人
      壬○○所述是否屬實、有無迴護被告之虞，尚堪置疑。至
      證人謝宗佑於警詢中表示，彼等前往唱歌時，不知有沒有
      人攜帶槍械，後來丙○○等人返回時，伊躲在汽車底盤下
      方，聽到2 聲槍響，不知何人開槍，又證人即九太釣蝦場
      之夜班主任己○○於警詢、偵查及本院審理中表示，事發
      當時在店內有聽見類似鞭炮之聲音，後來才出去看，該等
      證人均未目擊槍擊發生之情形，是亦無從為有利被告之認
      定。
（四）本件事發經過情形之認定，已詳述於前。按刑法上殺人未
      遂罪與傷害罪之區別，應視加害人有無殺意以為斷，被害
      人所受傷害程度，固不能據為認定有無殺意之唯一標準，
      但加害人下手及經過情形如何，於審究犯意方面，仍不失
      為重要參考資料，此有最高法院85年臺上字第1608號判決
      意旨可資參照。本件被告所持有之不詳槍枝為極具殺傷危
      險性之物品，而人體之頭頸部又為脆弱之要害部位，倘若
      持槍近距離射擊頭頸部，被擊中者極可能因而喪命，被告
      對此不能諉為不知，猶決意開槍射擊，其主觀上應有殺人
      之犯意甚明。綜上所述，本件事證明確，被告犯行應堪認
      定。
三、本件被告所持有槍枝可發射子彈，但其種類為何，未臻明確
    ，業如前述，而觀諸被告行為時之槍砲彈藥刀械管制條例，
    就持有槍枝之部分，處罰刑度最輕者為第9 條第3 項之持有
    魚槍罪，次輕者為第11條第4 項之持有其他可發射發射子彈
    具有殺傷力之槍枝罪，本件被告所持有用以射擊證人戊○○
    之槍枝顯非魚槍，但無法確定為何種槍枝，則依罪疑唯輕原
    則，應以該條例第11條第4 項之罪名處斷。又被告行為後，
    槍砲彈藥刀械管制條例業於94年1 月26日修正公布，並於94
    年1 月28日生效施行，其中原條例第8 條與第10條、第11條
    合併修正移列為修正條文第8 條，原條例第10條、第11條則
    刪除，而修正前該條例第11條第4 項之未經許可持有可發射
    金屬或子彈具有殺傷力之各式槍砲罪，移至新法第8 條第4
    項，除將舊法規定之「槍砲」修正為「槍枝」外，修正前之
    法定刑為1 年以上7 年以下有期徒刑，併科新臺幣7 百萬元
    以下罰金，修正後第8 條第4 項之法定刑度則為3 年以上10
    年以下有期徒刑，併科新臺幣700 萬元以下罰金（新法就持
    有槍枝部分，除持有魚槍罪外，該條項仍為法定刑度最輕之
    罪名），經比較新舊法結果，以修正前之舊法對於被告較為
    有利，自應依刑法第2 條第1 項但書規定，適用修正前之槍
    砲彈藥刀械管制條例第11條第4 項規定處斷。至修正前、後
    之槍砲彈藥刀械管制條例就第12條第4 項未經許可持有具殺
    傷力之子彈罪部分，則未予修正，此部分自無需比較新舊法
    。核被告所為，係犯94年1 月26日修正公布前槍砲彈藥刀械
    管制條例第11條第4 項之未經許可持有可發射子彈具有殺傷
    力之槍枝罪、現行槍砲彈藥刀械管制條例第12條第4 項之未
    經許可持有子彈罪、以及刑法第271 條第2 項、第1 項之殺
    人未遂罪。檢察官原起訴意旨認被告持有槍枝部分所涉為修
    正前槍砲彈藥刀械管制條例第7 條第4 項罪嫌，容有未洽，
    然其基本事實既為同一，自應予以變更。被告以一行為同時
    持有槍枝及子彈，係以一行為觸犯數罪名，為想像競合犯，
    應依刑法第55條前段規定，論以較重之未經許可持有可發射
    子彈具有殺傷力之槍枝罪。被告所犯殺人未遂罪與未經許可
    持有可發射子彈具有殺傷力之槍枝罪間，有方法結果之牽連
    犯關係，應依刑法第55條後段規定，從較重之殺人未遂罪處
    斷。又被告已著手於殺人行為之實施，而未至死亡之結果，
    此部分爰依刑法第26條前段規定，按既遂犯之刑減輕之。茲
    審酌被告未經許可擅自持有槍彈，對於他人安全及社會治安
    危害甚鉅，且僅因細故即持槍逞兇，致對方臉部遭受槍傷，
    且犯後未坦承錯誤、表現悔意，要不可取，以及犯罪之動機
    、手段、所生損害等一切情狀，量處如主文所示之刑，以資
    懲儆。被告所持有可發射子彈之不詳槍枝1 把係屬違禁物，
    雖未扣案然無法證明已滅失，爰依刑法第38條第1 項第1款
    規定宣告沒收，至扣案彈頭1 顆業已擊發不具殺傷力，而非
    屬違禁物，且無事證認係被告所有之物，爰不予宣告沒收，
    另被告所提出扣案之玩具手槍1 支，經鑑驗結果確係玩具手
    槍，無法發射彈丸，不具殺傷力，此有內政部警政署刑事警
    察局94年3 月9 日刑鑑字第0940019512號函在卷可按，其與
    本案犯罪行為無關連性，亦不予宣告沒收，併此敘明。
據上論斷，應依刑事訴訟法第299 條第1 項前段、第300 條，94
年1 月26日修正前槍砲彈藥刀械管制條例第11條第4 項、現行槍
砲彈藥刀械管制條例第12條第4 項，刑法第2 條第1 項但書、第
271 條第2 項、第1 項、第55條、第26條前段、第38條第1 項第
1款，判決如主文。
本案經檢察官庚○○到庭執行職務。
中　　華　　民　　國　　94　　年　　11    月　  24　  日
      鳳山刑事第2 庭審判長法　官 邱明弘
                          法  官 李嘉益
                          法  官 譚德周
以上正本證明與原本無異。
如不服本判決，應於收受送達後10日內向本院提出上訴書狀。
中　　華　　民　　國　　94　　年　　11　　月　　24　　日
　　 　　　　　　　       書記官 廖美玲
附錄法條：修正前槍砲彈藥刀械管制條例第11條第4 項、現行槍
砲彈藥刀械管制條例第12條第4 項、刑法第271 條第2 項、第1
項
槍砲彈藥刀械管制條例第12條
未經許可，製造、販賣或運輸子彈者，處 1 年以上 7 年以下有
期徒刑，併科新台幣 500 萬元以下罰金。
未經許可，轉讓、出租或出借子彈者，處 6 月以上 5 年以下有
期徒刑，併科新台幣 300 萬元以下罰金。
意圖供自己或他人犯罪之用，而犯前二項之罪者，處 3 年以上
10 年以下有期徒刑，併科新台幣 700 萬元以下罰金。
未經許可，持有、寄藏或意圖販賣而陳列子彈者，處 5 年以下有
期徒刑，併科新台幣 300 萬元以下罰金。
第 1 項至第 3 項之未遂犯罰之。
中華民國刑法第271條
(普通殺人罪)
殺人者，處死刑、無期徒刑或 10 年以上有期徒刑。
前項之未遂犯罰之。
預備犯第 1 項之罪者，處 2 年以下有期徒刑。
